臺灣高等法院民事判決
109年度上字第1315號
上  訴  人  賴素蘭  

被  上訴人  謝松根  
            陳榮華  
            
上列當事人間請求分配表異議之訴事件，上訴人對於中華民國10
9年7月28日臺灣宜蘭地方法院108年度訴字第576號第一審判決提
起上訴，本院於111年1月26日言詞辯論終結，判決如下：
    主      文
原判決關於駁回上訴人後開第二項之訴部分，及該部分訴訟費用
之裁判均廢棄。
臺灣宜蘭地方法院108年度司執字第1523號強制執行事件於民國1
08年12月19日製作之分配表：㈠次序6第1順位抵押權分配金額超
過223萬9,035元部分；㈡次序7第2順位抵押權分配金額超過37萬6
,361元部分，均應予剔除，重新分配。
其餘上訴駁回。
第一、二審訴訟費用，由被上訴人謝松根負擔百分之13。陳榮華
負擔百分之36，餘由上訴人負擔。
    事實及理由
壹、程序方面：
一、被上訴人謝松根經合法通知未於言詞辯論期日到場，核無民
    事訴訟法第386條所列各款情形，爰依上訴人之聲請，由其
    一造辯論而為判決。
二、按請求之基礎事實同一、減縮應受判決事項之聲明者，得於
    第二審為訴之變更追加，此觀民事訴訟法第446條第1項、第
    255條第1項第2款、第3款規定自明。再按債權人或債務人提
    起分配表異議之訴，須先經合法異議程序，且僅得就聲明異
    議書狀所載其認不當之部分為之，執行法院並應就無異議部
    分先為分配。倘異議人於提起分配表異議之訴後，另就原無
    異議部分追加起訴（含擴張訴之聲明），該追加之訴不備訴
    訟要件，自難謂為合法（最高法院109年台抗935號裁定參照
    ）。查上訴人於原法院民事執行處（下稱執行法院）聲明異
    議時，就「債權人謝松根部分主張應減少分配新臺幣（下同
    ）62萬5,044.5元，就債權人陳榮華部分主張應減少分配35
    萬0,548元」（見原審卷第7頁）；復於民國109年6月9日擴
    張聲明，認應減少被上訴人謝松根分配金額81萬4,293元，
    減少被上訴人陳榮華94萬0,548元（見原審卷第231頁），原
    審仍予准許並判決之（此部分於法未合，詳如後述）；再於
    本院審理時多次為追加聲明，嗣上訴人於民國110年10月8日
    減縮聲明至其在執行法院聲明異議之範圍（見本院卷第331-
    332頁），以符規定，應予准許。
貳、實體方面：
一、本件上訴人主張：伊與訴外人賴陳阿色（104年10月16日死
    亡，下逕稱其名）賴秀英為母女、姊妹關係，賴陳阿色於10
    2年8月19日向訴外人林淑娥夫婦借貸150萬元，並將其所有
    坐落宜蘭縣○○鄉○○○段0000地號土地（下稱系爭土地）設定
    抵押，林淑娥夫婦指定借名訴外人李禎裕為系爭土地第一順
    位登記抵押權人。嗣林淑娥夫婦再於104年5月8日以債權轉
    讓之方式將第一順位抵押權人變更為被上訴人謝松根。賴秀
    英於103年12月23日向廖國昌借款50萬元，廖國昌指定就系
    爭土地權利範圍1/2設定第二順位抵押權借名登記於被上訴
    人陳榮華。嗣被上訴人謝松根向執行法院聲請拍賣系爭土地
    ，經執行法院以108年度司執字第1523號拍定在案（下稱系
    爭執行事件），系爭執行事件已於108年12月19日作成分配
    表（下稱系爭分配表），並依序分配抵押權人謝松根、陳榮
    華、許阿秀、張建興。然系爭分配表次序⒍⒎關於被上訴人謝
    松根、陳榮華之分配金額計算錯誤，未考量賴陳阿色及賴秀
    英向被上訴人謝松根、陳榮華借款時約定利率僅為年息3.6％
    ，且無違約金之約定，亦未將伊於104年2月2日匯款5萬6,00
    0元、104年5月8日現金給付6萬7,500元、105年1月11日現金
    給付2萬1,000元、105年6月24日匯款8萬4,000元、106年2月
    20日匯款10萬元、106年9月14日匯款10萬元所給付林淑娥之
    款項扣除。又賴秀英向廖國昌借款時，實際僅取得44萬1,00
    0元，且上訴人前以賴秀英之名義分別於104年9月9日匯款2
    萬元、104年11月20日匯款9,000元及105年7月1日匯款2萬元
    （共計4萬9,000元）予廖國昌；然執行法院之系爭分配表，
    未扣除上開給付且以債權50萬元計算，及以系爭土地之全部
    權利範圍擔保被上訴人陳榮華之債權，顯然有誤。另上訴人
    均有依約繳納利息，被上訴人謝松根、陳榮華亦不得向伊請
    求違約金。爰依強制執行法第41條第1項本文規定，請求系
    爭分配表所列被上訴人謝松根之債權利息所分配金額應更正
    為155萬0,003元，被上訴人陳榮華之債權，請求更正分配金
    額為23萬2,000元，且將減少金額重新分配（原審為上訴人
    全部敗訴之判決，上訴人聲明不服，提起上訴）。並上訴聲
    明：⑴原判決廢棄。⑵臺灣宜蘭地方法院108年度司執字第152
    3號強制執行事件，對被上訴人謝松根所分配之236萬4,296
    元債權額，應更正為173萬9,251.5元，並將其減少的金額62
    萬5,044.5元重新分配。⑶臺灣宜蘭地方法院108年度司執字
    第1523號強制執行事件，對被上訴人陳榮華所分配之94萬0,
    548元債權額，應更正為59萬元，並將其減少的金額35萬0,5
    48元重新分配。
二、被上訴人則以：不論是賴陳阿色或賴秀英之借款，實際借款
    之債務人均為上訴人，上訴人清楚知悉被上訴人始為真正債
    權人，廖國昌、林淑娥僅為代書及事務所員工，負責收取利
    息再轉交被上訴人。上訴人給付利息向來遲延且不固定，僅
    於剛設定抵押權時有付利息，然後來就未曾再付過，系爭分
    配表依照抵押權設定書之約定，且自上訴人未給付利息之時
    點計算，並無錯誤等語，資為抗辯。並答辯聲明：上訴駁回
    。
三、按債權人或債務人對於分配表所載各債權人之債權或分配金
    額有不同意者，應於分配期日1日前，向執行法院提出書狀
    ，聲明異議。異議未終結者，為異議之債權人或債務人，得
    向執行法院對為反對陳述之債權人或債務人提起分配表異議
    之訴。聲明異議人未於分配期日起10日內向執行法院為前2
    項起訴之證明者，視為撤回其異議之聲明；經證明者，該債
    權應受分配之金額，應行提存。強制執行法第39條第1項、
    第41條第1項本文、第3項定有明文。查系爭土地原為賴陳阿
    色所有，102年10月14日贈與賴秀英。賴陳阿色、賴秀英分
    別於102年8月19日、103年12月19日向李禎裕、被上訴人陳
    榮華借款150萬元、50萬元，並以系爭土地為擔保設定第一
    、二順位之抵押權，嗣於104年5月8日李禎裕將上開債權轉
    讓被上訴人謝松根。104年5月15日系爭土地所有權移轉予上
    訴人，有系爭土地第一類謄本、地籍異動索引、宜蘭縣羅東
    地政事務所109年5月11日羅地資字第1090004249號函附之10
    2年羅登字第127140號、103年羅登字第211700號、104年羅
    登字第064910、071950號、106年羅登字第122470號登記案
    件影本等件在卷可按（見原審卷第87-166頁）。執行法院於
    108年11月10日製作第一次分配表，定於108年12月12日實行
    分配，復於108年12月19日製作第二次分配表（即系爭分配
    表），上訴人於分配期日前聲明異議並起訴，此為兩造所不
    爭執，堪信為真。
四、上訴人上訴理由為：⑴上訴人已多次繳付利息，分配表卻未
    扣除；⑵系爭分配表有關被上訴人謝松根、陳榮華之利息利
    率之計算與實際約定年利率3.6％不符；⑶被上訴人陳榮華之
    債權僅就抵押物權利範圍2分之1有優先受償權，系爭分配表
    卻未記載，足認系爭分配表顯有錯誤；經查：
  ㈠被上訴人謝松根部分：
  ⒈關於賴陳阿色向被上訴人謝松根借款150萬元之利息約定為何
    ？
　  按不動產抵押權係就抵押物賣得價金優先受償之權利，此與
    消費借貸契約兩造約定之借款利息係屬二事。上訴人主張依
    土地、建築改良物抵押權設定契約書之約定利息，賴陳阿色
    向被上訴人謝松根借款之利息僅為每月每萬元30元（即年利
    率3.6％，見原審卷第101頁）。惟查：依賴陳阿色向被上訴
    人謝松根借款之借據上並無任何利息約定之記載（見本院卷
    第115頁），且上訴人相關利息匯款亦無固定金額及日期；
    然依證人林淑娥所證：向被上訴人謝松根借款之利息約定為
    1.5分即每月2萬2,500元，故104年5月8日至同年8月7日利息
    共6萬7,500元；104年8月8日被上訴人謝松根同意讓利1,500
    元，利息收2萬1,000元；嗣再將利息降為1.2分，每月1萬8,
    000元等語（見本院卷第337-341頁），核與被上訴人謝松根
    提出簽收單相符（見本院卷第271頁），並據被上訴人謝松
    根陳述在卷（見本院卷第249-250頁），上訴人無法提出賴
    陳阿色與被上訴人謝松根借款之利息約定證據，僅以其有錢
    就還，金額不固定，並稱與被上訴人口頭約定利息為年息3.
    6％，難以憑採。是關於賴陳阿色與被上訴人謝松根之借款，
    以被上訴人謝松根及證人林淑娥所述為據。
　⒉上訴人主張代替賴陳阿色於104年2月2日匯款5萬6,000元、10
    4年5月8日現金給付6萬7,500元、105年1月11日現金給付2萬
    1,000元、105年6月24日匯款8萬4,000元、106年2月20日匯
    款10萬元、106年9月14日匯款10萬元給付林淑娥之利息，執
    行法院製作系爭分配表時卻未扣除云云，查：
  ⑴104年2月2日匯款5萬6,000元（見原審卷第17頁）：
    證人廖國昌證稱：賴陳阿色於102年8月先向李禎裕借款150
    萬元，還款100萬，剩50萬元，再於104年向謝松根借150萬
    元，還李禎裕，借新還舊等語（見本院卷第80頁），且有土
    地登記申請書等件在卷可佐（見原審卷第133-146頁、本院
    卷第111-114頁）。而依土地登記申請書所載，申請登記事
    由「抵押權移轉登記」、登記原因「讓與」、原因發生日期
    「104年5月8日」。足認此次匯款應係給付債權讓與前關於
    李禎裕債權所生之利息，而與被上訴人謝松根之借款無涉。
  ⑵104年5年8日給付現金6萬7,500元：
    證人林淑娥證稱：104年5月8日至104年8月7日間之利息共6
    萬7,500元有正常繳息等語（見本院卷第347頁），核與被上
    訴人謝松根提出之利息簽收證明（見本院卷第271頁）相符
    ，堪認此部分款項係用以支付104年5月8日至104年8月7日此
    段期間之利息。
  ⑶105年1月11給付現金2萬1,000元：
    證人林淑娥證稱：104年8月8日至同年9月7日之利息，上訴
    人有繳付2萬1,000元等語(見本院卷第347頁)，且被上訴人
    謝松根自認有收受該款項（見本院卷第127頁），並有被上
    訴人謝松根提出之利息簽收證明可佐（見本院卷第271頁）
    ，可證此款項之給付係支付104年8月8日至同年9月7日之利
    息。
  ⑷105年6月24日匯款8萬4,000元（原審卷第249頁）：
    證人林淑娥證稱：該款項係給付予訴外人即第四順位抵押權
    人張建興之款項等語（見本院卷第171、263頁），核與被上
    訴人謝松根辯稱：該款項係償還訴外人張建興等語相符（見
    本院卷第127頁），並有訴外人張建興出具證明書證明有收
    受該8萬4,000元（見本院卷第281頁），故此款項與被上訴
    人謝松根之借款無關。
  ⑸106年2月20日、106年9月14日各匯款10萬元（原審卷第19、2
    3頁）：
　　證人廖國昌證稱：因為上訴人欠被上訴人謝松根利息很久，
    105年8月16日向宜蘭地院聲請裁定拍賣抵押物，106年11月8
    日拍賣，上訴人抗告被駁回後，有來找伊等協調，在106年2
    月20日、106年9月14日各匯款10萬元，來補104年9月8日至1
    05年8月8日（應為7日）之利息，後來就沒有再付利息，因
    此伊等在107年1月12日聲請強制執行，經過四拍沒有拍定，
    再於108年1月17日聲請第二次強制執行等語（見本院卷第81
    頁）。核與被上訴人謝松根所述及證人林淑娥證稱：106年9
    月14日匯款10萬元是付被上訴人謝松根之105年2月8日至105
    年8月8日（應為7日）利息等語相符（見本院卷第168-169、
    347頁），且有被上訴人謝松根提出利息簽收證明，依該利
    息簽收證明所載，確有「106年2/20入、106年9/14入（妥當
    ，按此為謝松根之簽名）」之註記（見本院卷第271頁）。
    足認上訴人上開106年2月20日、106年9月14日所匯款各10萬
    元係為支付104年9月8日至105年8月8日之利息。
  ⑹綜上所述，上訴人上開⑵⑶⑸給付利息總額為28萬8,500元（計
    算式：67,500＋21,000＋100,000＋100,000＝288,500），僅繳
    付至105年8月7日之利息，105年9月7日之利息僅付2,000元
    （見本院卷第271、349頁），則被上訴人謝松根依抵押權設
    定契約書之約定，請求分配106年8月19日至108月8月19日之
    利息，並無不合。又依系爭分配表關於被上訴人謝松根之利
    息債權期間是106年8月19日至108年9月19日，上訴人上開⑵⑶
    ⑸所支付之利息既與106年8月19日至108月8月19日此段期間
    之利息無涉，另上開⑴⑷係為支付李禎裕、張建興借款之利息
    ，則上訴人主張系爭分配表應扣除上開金額，即屬無據。
　⒊再按違約金，有屬於懲罰之性質者，有屬於損害賠償約定之
    性質者，前者於債務人給付遲延時，債權人除得請求違約金
    外，並得依民法第233條規定，請求給付遲延利息及賠償其
    他之損害，後者則視為就因遲延所生之損害，已依契約預定
    其賠償額，債權人不得更請求遲延利息（最高法院106年度
    台上字第171號判決可參）。又違約金之約定，乃基於個人
    自主意思之發展、自我決定及自我拘束所形成之當事人間之
    規範，本諸契約自由原則之精神，契約當事人對於其所約定
    之違約金數額，原應受其約束。惟當事人所約定之違約金過
    高者，為避免違約金制度造成違背契約正義等值之原則，法
    院得比照債權人因一部履行所受之利益或參酌當事人所受損
    害情形，減少違約金（最高法院108年度台上字第369號判決
    可參）。查系爭抵押權擔保之範圍包括利息、遲延利息（以
    上均每萬元每月30元即按年利率3.6％計算）及違約金（每萬
    元每月200元即年利率24％計算），有土地、建築改良物抵押
    權設定契約書足憑（見原審卷第81頁）。惟賴陳阿色及被上
    訴人謝松根就違約金之性質並未於借據、土地、建築改良物
    抵押權設定契約書上明訂為「懲罰性違約金」，依民法第25
    0條第2項規定，該等違約金之約定核屬損害賠償預定之性質
    。再依被上訴人謝松根及證人廖國昌所述：被上訴人謝松根
    請求利息、違約金，利息就是每個月需繳納的，違約金是從
    上訴人未繳息日開始算等語（見本院卷第170、332頁）。再
    觀諸系爭分配表之記載，被上訴人謝松根僅請求利息及違約
    金，顯然被上訴人謝松根係以違約金充作遲延利息請求。又
    金錢債權之債權人因遲延清償所受之損失，依常情為該金錢
    所生之利息，若約定之違約金有過高情事，應比照民法第20
    5條、第206條法意酌減至週年利率20％內，始屬相當（最高
    法院102年度台上字第1512號判決亦同此旨）。本件借款債
    權屬金錢之債，所約定之違約金本質上即因該金錢債務不履
    行所生之遲延利息，上訴人主張無違約金之約定固無可採，
    惟依前開約定之違約金換算週年利率達24％，顯屬過高。再
    審酌上訴人違約情節非輕，並參酌民法第205條、第206條之
    意旨，酌減被上訴人謝松根所得請求之違約金數額至按債權
    額週年利率20％計算。從而，系爭分配表次序6關於被上訴人
    謝松根自106年8月19日起至108年9月19日止共計762日之違
    約金債權數額應為62萬6,301元（計算式：1,500,000×20％÷3
    65×762＝626,301元，小數點以下四捨五入，下同）。
　⒋綜上所述，上訴人主張系爭分配表次序6關於被上訴人謝松根
    部分，超過223萬9,035元（計算式：1,500,000＋112,734＋62
    6,301＝2,239,035）之分配金額應予剔除，核屬有據，應予
    准許；逾此範圍請求，則屬無據，不應准許。　　　
　㈡被上訴人陳榮華部分：　
  ⒈賴秀英向被上訴人陳榮華借款之本金為何?
　⑴按金錢借貸契約係屬要物契約，故利息先扣之金錢借貸，其
    貸與之本金額應以利息預扣後實際交付借用人之金額為準，
    該預扣利息部分，既未實際交付借用人，自不成立金錢借貸
    （最高法院77年度台上字第164號、87年度台上字第1682號
    判決要旨參照）。
　⑵上訴人主張賴秀英雖借款50萬元，惟實際僅取得44萬1,000元
    ，並提出賴秀英華泰商業銀行存摺內頁為據（見原審卷第24
    8頁），再依證人廖國昌證稱：賴秀英借款50萬元，伊當然
    要先扣除利息、代書費，才把餘額給她，伊先代墊，當然要
    先扣回來等語（見本院卷第80、172頁），足認賴秀英就此
    筆借款實際僅取得44萬1,000元。揆諸上開說明，賴秀英與
    被上訴人陳榮華間僅就實際取得之44萬1,000元成立消費借
    貸關係，並以此為據計算利息或違約金。
  ⒉賴秀英與被上訴人陳榮華間借款有無利息之約定？利率為何
    ？
  ⑴上訴人主張：抵押權設定契約書上無借款利息之約定云云（
    本院卷第216-221頁）；惟依被上訴人陳榮華提出之借據以
    觀，借款利息為每萬元每月200元（見本院卷第267頁），倘
    以被上訴人陳榮華所主張借款本金50萬元，加計借據上之利
    息，恰為證人廖國昌所述「給付陳榮華的利息，每個月要1
    萬元，2萬就是2個月的利息」等語（見本院卷第81、170頁
    ）（計算式：500,000÷10,000×200＝10,000）。佐以賴秀英
    及上訴人匯予廖國昌關於被上訴人陳榮華之借款利息，幾乎
    皆為整數萬元（見本院卷第339-345頁），足認被上訴人陳
    榮華及證人廖國昌所言非虛。是關於賴秀英與被上訴人陳榮
    華間借款利息之約定，應以被上訴人陳榮華所述為據。上訴
    人雖改稱：賴秀英與陳榮華口頭約定按年利率3.6％計算（見
    本院卷第222-223頁），惟其並未舉證以實其說；況上訴人
    亦自承：錢是伊姐姐賴秀英借的，她怎麼與被上訴人陳榮華
    往來伊不知道，伊有錢就付等語（見本院卷第169頁），益
    徵上訴人上開主張委無可採。
　⑵上訴人與陳榮華間僅就44萬1,000元成立消費借貸關係，應據
    此計算利息，故每月利息為8,820元（計算式：441,000÷10,
    000×200＝8,820）。又該利息雖超過修正前民法第205條規定
    之限額（如以年利率20％計算，每月利息為7,350元），惟上
    訴人或賴秀英於本件訴訟前無任何異議，並不時匯款予廖國
    昌，堪認超過部分為上訴人任意給付，不得請求返還或自系
    爭分配表扣除。
　⒊有關違約金部分：
　⑴賴秀英及上訴人自103年12月19日起至105年1月18日止多次繳
    付被上訴人陳榮華借款利息利息共12萬9,000元，有證人廖
    國昌提出之計算表格及合作金庫銀行存摺影本可證（見本院
    卷第339-345頁），並據證人廖國昌證述在卷（見本院卷第1
    70頁），則上訴人正常繳息期間約為14個月又19天（計算式
    ：129,000÷8,820＝14.626月，0.626×30＝18.78日），足認上
    訴人自105年3月9日開始未正常繳息。則被上訴人陳榮華關
    於違約金之起算日應為105年3月9日，故系爭分配表被上訴
    人陳榮華借款部分違約金日數自105年3月9日起至108年9月1
    9日止應為1,290日。
　⑵本件借款債權屬金錢之債，所約定之違約金本質上即因該金
    錢債務不履行所生之遲延利息，此觀證人廖國昌稱：陳榮華
    把遲延利息當成違約金，違約金是從上訴人未繳息日開始算
    ，陳榮華請求分配時也沒有請求其他利息等語（見本院卷第
    170頁）。上訴人主張無利息之約定固無可採，惟依前開約
    定之違約金換算週年利率達24％，顯屬過高。再審酌上訴人
    違約情節非輕，並參酌民法第205條、第206條之意旨，酌減
    系爭分配表關於被上訴人陳榮華所得請求之違約金數額至按
    債權額週年利率20％計算。是以，系爭分配表次序7關於被上
    訴人陳榮華之違約金債權應為31萬1,721元（計算式：441,0
    00×20％÷365×1,290＝311,721）。
　⑶末查，賴秀英向被上訴人陳榮華借款之設定第二順位抵押權
    係以系爭土地1/2為其設定抵押權之擔保範圍，意即陳榮華
    之債權擔保（抵押權範圍）僅為抵押物權利範圍1/2，然尚
    有被上訴人謝松根之第一順位抵押權，拍賣款先由被上訴人
    謝松根分配，再就所餘款項1/2優先分配被上訴人陳榮華，
    執行法院就被上訴人優先受償範圍未於附註欄備註，分配時
    將餘額全部分配被上訴人陳榮華之債權，亦有違失。
　⑷從而，系爭分配表次序7第二順位抵押權，被上訴人陳榮華所
    得優先分配之金額為37萬6,361元【計算式：（441,000＋311
    ,721）×1/2＝376,361】。又按分配表異議之訴為形成之訴，
    法院之認定並不受當事人聲明之拘束。上訴人固僅就超過59
    萬元部分聲明予以剔除，惟系爭分配表次序7之分配金額既
    有不當，為免影響後次序抵押權人之權益，即應由本院依職
    權將超過被上訴人陳榮華得優先分配之37萬6,361元部分全
    部予以剔除，方屬適當。故系爭分配表次序7關於被上訴人
    陳榮華部分，超過37萬6,361元之分配金額應予剔除，核屬
    有據，應予准許；逾此範圍請求，則屬無據，不應准許。
　㈢至於上訴人一再陳明其母及胞姊借貸之金主應為證人廖國昌
    、林淑娥云云，業據被上訴人及證人廖國昌、林淑娥駁斥否
    認在卷，上訴人亦未就此主張舉證以實其說，且上訴人胞姊
    賴秀英之借款借據上亦明載貸與人為被上訴人陳榮華（見本
    院卷第267頁）；縱使被上訴人謝松根、陳榮華貸與上訴人
    母親及胞姊之款項來自於他人，亦無從據此即謂消費借貸法
    律關係存在於上訴人母親、胞姊及該第三人間，況上訴人於
    本件並未起訴請求確認被上訴人謝松根、陳榮華設定抵押權
    所擔保之債權不存在，是上訴人此部分主張，顯非可採。
五、綜上所述，上訴人依強制執行法第41條第1項本文規定，請
    求剔除系爭分配表次序6第1順位抵押權分配金額超過223萬9
    ,035元、次序7第2順位抵押權分配金額超過37萬6,361元部
    分，均為有理由，應予准許；逾此範圍之主張，則無依據，
    不應准許。原審就上開應准許部分，為上訴人敗訴之判決，
    尚有未洽，上訴論旨指摘原判決此部分不當，求予廢棄改判
    ，為有理由，爰由本院廢棄改判如主文第2項所示。至於上
    開不應准許部分，原審為上訴人敗訴之判決，所持理由雖與
    本院不同，但結論並無二致，仍應予以維持。上訴意旨指摘
    原判決此部分不當，聲明廢棄改判，為無理由，應予駁回。
六、本件事證已臻明確，兩造其餘之攻擊或防禦方法及所用之證
    據，經本院斟酌後，認為均不足以影響本判決之結果，爰不
    逐一論列，附此敘明。
七、據上論結，本件上訴一部為有理由、一部為無理由，依民事
    訴訟法第450條、第449條第2項、第79條、第85條第1項但書
    、第463條、第385條第1項前段，判決如主文。
中　　華　　民　　國　　111 　年　　2 　　月　　23　　日
              民事第二十二庭
                  審判長法  官  張靜女
　　　　　　　　　　　  法  官  范明達
                        法  官  葉珊谷
正本係照原本作成。
不得上訴。
中　　華　　民　　國　　111 　年　　2 　　月　　23　　日

                        書記官  陳玉敏